【裁判字號】    95,抗,1220
【裁判日期】    950918
【裁判案由】    假扣押
【裁判全文】
臺灣高等法院民事裁定                  95年度抗字第1220號
抗  告  人  甲○○
相  對  人  日盛國際商業銀行股份有限公司
法定代理人  丙○○
代  理  人  乙○○
上列當事人間聲請假扣押事件，抗告人對於中華民國95年6月16
日臺灣板橋地方法院95年度裁全字第6721號裁定，提起抗告，本
院裁定如下：
    主  文
原裁定廢棄。
相對人在原法院之聲請駁回。
聲請及抗告費用均由相對人負擔。
    理  由
一本件相對人於原法院聲請意旨略以：抗告人於民國94年7月19
  日授權其配偶至伊營業場所辦理轉帳匯款新臺幣（下同）60萬
  元予第三人鄒宗發，因誤植匯款帳號，致當日無法匯入鄒宗發
  帳戶，經伊更正並通知抗告人，惟抗告人卻表示撤銷匯款，並
  要求伊先行墊付60萬元至其帳戶以償還該款。嗣鄒宗發主張其
  無庸返還該款，則抗告人就伊匯入之60萬元即無法律上之原因
  而受有利益，致伊受有損害，依民法第179條規定，伊得請求
  抗告人返還該款。因抗告人有脫產之嫌，為免日後有不能強制
  執行或甚難執行之虞，為此聲請裁定准供擔保後，就抗告人之
  財產在60萬元範圍內予以假扣押等語。原法院裁定准許相對人
  以20萬元為抗告人供擔保後，得對抗告人之財產在60萬元之範
  圍內為假扣押（下稱原裁定）。
二抗告意旨略以：伊有住所，截至95年7月20日止有存款417萬1,
  785元，並有不動產，尚未達於無資力之程度，亦無浪費財產
  或增加負擔之情形，相對人未經釋明，即遽謂伊有日後不能強
  制執行或甚難執行之虞之情事，自與民事訴訟法第526條規定
  不合；縱令相對人願供擔保，亦不能准為假扣押之聲請。詎原
  法院竟裁定准許相對人供擔保後為假扣押，自有未當。爰求為
  廢棄原裁定，駁回相對人在原法院之聲請等語。
三按債權人就金錢請求或得易為金錢請求之請求，欲保全強制執
  行者，得聲請假扣押；假扣押非有日後不能強制執行或甚難執
  行之虞者，不得為之；請求及假扣押之原因應釋明之；前項釋
  明如有不足，而債權人陳明願供擔保或法院認為適當者，法院
  得定相當之擔保，命供擔保後為假扣押，民事訴訟法第522 條
  第1項、第523條第1項、第526條第1項、第2項分別定有明文。
  又釋明事實上之主張者，得用可使法院信其主張為真實之一切
  證據。但依證據之性質不能即時調查者，不在此限，民事訴訟
  法第284條亦定有明文。是假扣押制度係為保全強制執行而設
  ，故凡假扣押之聲請，必須有將來不能執行或執行困難之虞，
  始得為之。所謂不能強制執行，如債務人浪費財產，增加負擔
  ，或就其財產為不利益之處分，將成為無資力之情形等是；所
  謂恐難執行，如債務人將移住遠方或逃匿是也，最高法院19年
  抗字第232號判例意旨亦可參照。而債權人之本案債權是否確
  實存在，於保全程序法院固不得為實體上之審認，惟仍應從形
  式上審查，如認其請求並非正當，縱債權人願供擔保，亦難認
  足補釋明之欠缺，其聲請自屬不能准許（最高法院93年度台抗
  字第323號、94年度台抗字第156號裁定意旨參照）。又92年2
  月7日修正前之民事訴訟法第526條第1項、第2項原規定：「請
  求及假扣押之原因，應釋明之。債權人雖未為前項釋明，如就
  債務人所應受之損害已供法院所定之擔保者，得命為假扣押」
  ，故債權人完全未釋明假扣押之原因，而就債務人所應受之損
  害已供法院所定之擔保者，依當時法律及最高法院27年抗字第
  521號、61年台抗589號判例意旨，固仍得命准為假扣押，然修
  正後之民事訴訟法第526條第2項既規定：「前項釋明如有不足
  ，而債權人陳明願供擔保或法院認為適當者，法院得定相當之
  擔保，命供擔保後為假扣押」，其修正理由為：「依原第2項
  規定，債權人得供擔保以代釋明，惟債權人聲請假扣押，應使
  法院信其請求及假扣押之原因大致為正當，故仍應盡其釋明責
  任。然其釋明如有不足，為補強計，於債權人陳明就債務人可
  能遭受之損害願供擔保並足以補釋明之不足，或於法院認以供
  擔保可補釋明之不足並為適當時，法院均可斟酌情形定相當之
  擔保，命債權人供擔保後為假扣押，爰修正第2項」，可知債
  權人應先就假扣押之原因，盡其釋明之責，必待釋明仍有不足
  者，始得以供擔保補釋明之欠缺，倘債權人未為任何釋明，縱
  其陳明願供擔保，仍不得認該擔保已補釋明之完全欠缺，其假
  扣押之聲請自不應准許。
四查相對人主張抗告人之配偶於前揭時、地誤植匯款帳號，致未
  匯入鄒宗發帳戶，經其更正並通知抗告人，惟抗告人卻撤銷匯
  款，其乃返還60萬元予抗告人，嗣鄒宗發亦拒絕返還該款等情
  ，固據提出和解書、臺灣桃園地方法院95年度訴字第133號民
  事判決等件為證（原審卷第6頁，本院卷第44-46頁），惟就抗
  告人究有何浪費財產、增加負擔或將財產為不利益處分以脫產
  ，致達於無資力狀態等不能強制執行之情事，或有將移住遠方
  或逃匿等甚難執行之虞等情事，並未提出任何可使本院得薄弱
  之心證，信其大概如是之一切證據。雖相對人主張抗告人所有
  坐落臺北縣樹林市○○段1045地號土地及其上房屋、臺北縣新
  莊市○○段37地號土地及其上房屋，依序設有本金最高限額
  466萬元之抵押權、最高限額96萬元之抵押權，縱經聲請拍賣
  ，亦無實益，難以證明抗告人無脫產之虞云云。但查抗告人於
  94年度所得為65萬6,353元，並有土地、房屋、汽車及投資等
  財產總額合計1,192萬9,212元；且在相對人活期儲蓄存款帳戶
  ，於95年6月15日相對人提起本件假扣押聲請時，存款餘額為
  61萬5,693元，於95年8月4日抗告人提起抗告時止，存款餘額
  為46萬9,137元，迄至95年8月30日查詢日止，存款餘額為75萬
  3,814元；於95年7月20日綜合存款餘額為365萬1,529元，有稅
  務電子閘門財產明細表、相對人存款餘額證明書、土地及建物
  所有權狀、土地及建物登記謄本可稽（本院卷第7-12、18-29
  、31-37頁），足徵抗告人之資產遠大於上開抵押權之債權額
  及相對人所主張之債權額60萬元，並無達於無資力或脫產之狀
  態。至抗告人所提償還新莊市農會60萬元貸款之清償證明（同
  上卷第40頁），其初貸日期及貸款金額，核與上開土地、房屋
  所設定之抵押權登記事項不符，尚難為有利於抗告人之認定，
  附此敘明。是相對人既未就其所稱抗告人有脫產之嫌，恐日後
  有不能強制執行或甚難執行之虞等假扣押之必要性原因，提出
  可使法院信其主張大概為真之證據，難謂其已盡釋明之義務。
  依上開說明，縱令相對人有願供擔保以代釋明之表示，仍應駁
  回其假扣押之聲請。
五從而，相對人未就假扣押之原因盡釋明之責，即就抗告人之財
  產聲請供擔保後為假扣押，於法未合，不應准許。原裁定准許
  相對人對抗告人為本件假扣押之聲請，自有未洽。抗告意旨指
  摘原裁定不當，求予廢棄，為有理由。應由本院予以廢棄，改
  判如主文第二項所示。爰裁定如主文。
中    華    民    國    95    年    9     月    18    日
                    民事第十六庭
                        審判長法  官  沈方維
                              法  官  湯美玉
                              法  官  張競文
正本係照原本作成。
不得再抗告。
中    華    民    國    95    年    9     月    19    日
                              書記官  章大富


司法院資訊處製作；財團法人民間司法改革基金會備份。
